【裁判字號】    96,簡上,48
【裁判日期】    970923
【裁判案由】    返還押租金等
【裁判全文】
臺灣桃園地方法院民事判決              96年度簡上字第48號
上  訴  人  乙○○
即附帶被上訴人
訴訟代理人  丙○○
被上訴人即
附帶上訴人  甲○○
上列當事人間請求返還押租金等事件，兩造對於民國96年1 月30
日本院中壢簡易庭95年度壢簡字第1323號第一審民事簡易判決提
起上訴及附帶上訴，於民國97年9 月2 日言詞辯論終結，本院判
決如下：
    主  文
原判決關於命上訴人給付超過新台幣貳萬參仟零貳拾陸元部分廢
棄。
前開廢棄部分，被上訴人在第一審之訴駁回。
上訴人其餘上訴駁回。
附帶上訴駁回。
第一審（除確定部分外）、第二審訴訟費用由上訴人負擔二分之
一，餘由被上訴人負擔。
附帶上訴訴訟費用由附帶上訴人負擔。
    事實及理由
壹、程序方面：
一、按於簡易訴訟程序第二審為訴之變更或追加，非經他造同意
    不得為之，但擴張或減縮應受判決事項之聲明者不在此限，
    民事訴訟法第436條之1第3項、第446條第1 項、第255條第1
    項第3 款分別定有明文。查本件上訴人上訴時原聲明係請求
    原判決關於命上訴人給付超過新台幣（下同）14,676元部分
    廢棄，該部分起訴駁回；嗣於本院民國96年10月9 日言詞辯
    論期日減縮如其聲明所示，核其所為訴之聲明變更僅係單純
    減縮應受判決事項之聲明。
二、次按被上訴人於言詞辯論終結前，得為附帶上訴，民事訴訟
    法第460條第1 項前段定有明文；又前開規定，依同法第436
    條之1第3項規定，對於簡易程序之第一審判決之上訴程序準
    用之。本件被上訴人即附帶上訴人（下簡稱被上訴人）於本
    院言詞辯論終結前，對於原審判決中對其不利益部分提起附
    帶上訴，揆諸上開規定，自屬合法，本院自應就其所提起之
    附帶上訴併予審理。
三、本件被上訴人於原審起訴時係聲明請求上訴人給付228,677
    元，嗣經原審判決上訴人應給付被上訴人29,500元，並駁回
    被上訴人逾上開範圍之請求；茲被上訴人就原審駁回其請求
    部分，僅就其中損害賠償80,385元部分提起附帶上訴，餘皆
    並未於本件上訴程序提起上訴或附帶上訴，則該被駁回請求
    部分即已確定，自不在本件上訴審判之範圍內，合先敘明。
貳、實體方面：
一、本件被上訴人起訴主張：
  (一)被上訴人於95年5月9日簽訂房屋租賃契約書（下稱系爭租約
    ），向上訴人承租門牌號碼桃園縣中壢市○○路127 號之房
    屋（下稱系爭房屋），租賃期間原自95年6月1日起至96年5
    月31日止，每月租金為16,000元，於每月1 日前繳納，押租
    金為32,000元。嗣於租賃關係存續中兩造合意將契約內容變
    更為：租賃期間自95年6 月10日起至96年6 月10日止，每月
    租金為13,500元，於每月10日前繳納，押租金則調降為
    27,000元。詎於租賃關係存續中，上訴人欲圖謀個人不法之
    利益，以不法手段逼迫被上訴人簽立放棄自身權益之保證書
    ，經被上訴人拒絕後，上訴人即藉故不收取租金，並據此為
    由向法院訴請被上訴人遷讓房屋，致被上訴人無法繼續經營
    生意，只好於95年7 月26日下午6 時30分在中壢市興國派出
    所員警陪同下將系爭房屋鑰匙交還上訴人，是兩造系爭租約
    至遲應已於95年7 月26日合意終止。兩造系爭租約既已終止
    ，上訴人應依約將被上訴人已給付之押租金共計29,500元返
    還｛計算式：32,000（被上訴人交付押租金）－2,500 （上
    訴人已返還）＝29,500｝。又被上訴人因上訴人蓄意刁難而
    無法繼續經營生意，總共受有199,177 元之損失，爰依租賃
    契約及侵權行為之法律關係提起本件訴訟，並聲明：上訴人
    應給付被上訴人228,677 元；願供擔保，請准宣告假執行等
    情。
  (二)原審審理後為被上訴人一部勝訴、一部敗訴之判決，上訴人
    就其敗訴部分不服提起上訴（如下所述），被上訴人則於本
    件上訴程序中，就原判決對其不利益部分提起附帶上訴，並
    以：其自95年6 月初至系爭房屋設點營業，並投資生財器具
    及設備亦花費相當之金錢與心力，實無拒繳租金之道理，若
    非上訴人故意百般刁難，被上訴人必當不願與上訴人合意終
    止系爭租約，此因可歸責於上訴人之事由致被上訴人無法繼
    續營業，所投入之設備費用共計80,385元均無法使用而受有
    損害，此該被上訴人所受之損害與上訴人之行為間有相當因
    果關係，故上訴人即應負損害賠償責任。另就本件上訴部分
    則以：對上訴人主張扣除水費300 元、電費1,024 元部分無
    意見。而就95年7 月份之租金，因被上訴人實際承租期間自
    95年7 月10日起至96年7 月26日止，且因該期間中之租賃權
    事實上已受上訴人之騷擾而受侵害，縱令被上訴人仍應給付
    租金，則應按其實際使用日數及情事變更之原則酌減其給付
    等情置辯，並聲明：1.原判決關於駁回後開第2 項部分廢棄
    。2.上訴人應再給付被上訴人80,385元。
二、上訴人則以：縱令鈞院認被上訴人之訴為有理由，惟被上訴
    人先前有積欠上訴人自95年7 月1 日至同年7 月26日止間之
    租金11,323元，及6 、7 月份之水費300 元、電費1,024 元
    ，合計12,647元，亦應予扣抵。又被上訴人請求前揭賠償金
    ，係其自行搬遷所生費用，與上訴人無關係等情，並聲明：
    1.原判決關於命上訴人給付超過16,853元部分，及該部分假
    執行之宣告均廢棄。2.上開廢棄部分，被上訴人於第一審之
    訴駁回。
三、本件被上訴人起訴主張：其於95年5 月9 日簽訂系爭租約，
    向上訴人承租系爭房屋，租賃期間原自95年6 月1 日起至96
    年5 月31日止，每月租金為16,000元，於每月1 日前繳納，
    押租金為32,000元。嗣於租賃關係存續中兩造合意將契約內
    容變更為：租賃期間自95年6 月10日起至96年6 月10日止，
    每月租金為13,500元，於每月10日前繳納，押租金則調降為
    27,000元。詎於租賃關係存續中，上訴人請被上訴人遷讓房
    屋，被上訴人於95年7 月26日下午6 時30分許，將系爭房屋
    鑰匙交還上訴人，是兩造系爭租約至遲應已於95年7 月26日
    合意終止，上訴人並未返還押租金之情。為上訴人所不爭執
    ，並有被上訴人提出之系爭租約影本1 份為證，被上訴人此
    部分之主張堪信為真實。
四、被上訴人起訴主張：上訴人於系爭租約終止後，並未返還押
    租金29,500元之情，為上訴人所不爭執，是被上訴人此部分
    之主張亦可認為真實。上訴人雖不爭執押租金並未返還，惟
    上訴主張：被上訴人積欠95年7 月1 日至7 月26日之租金11
    ,323 元 及6 、7 月份之水費300 元、電費1,024 元，合計
    12,647元，亦應予扣抵等情。經查：
    (一)按租賃期間，水電費由承租人負擔。此觀諸系爭租賃契約
      第15條規定自明。本件被上訴人對其於系爭租約期間使用
      水費300 元、電費1,024 元未繳納之情，並不爭執，是依
      上揭兩造約定，被上訴人自應負擔上開水電費，故上訴人
      主張伊已繳納上開水費300 元、電費1,024 元應自押租金
      扣抵之情，即屬有據，應予准許。
    (二)上訴人主張：被上訴人積欠95年7 月1 日起至同年月26日
      止之租金之情。被上訴人固不否認其未給付7 月之租金，
      但以7 月之租金應自7 月10日起算，非自7 月1 日起算等
      語置辯。經查：系爭租約已經兩造合意變更為：租賃期間
      自95年6 月10日起至96年6 月10日止，每月租金為13,500
      元，於每月10日前繳納之情，已如前述，是系爭租約7 月
      份之租金應自95年7 月10日起算，則被上訴人應給付之租
      金為7,650 元（95年7 月10日至95年7 月26日計17日，每
      月租金13,500元，13500 元×17日÷30日＝7,650 元）。
      惟如前所述，兩造系爭租約已變更每月租金為13,500元，
      6 月租金應自95年6 月10日起算至95年7 月9 日，則被上
      訴人所給付6 月份租金為16,000元，顯已溢繳2,500 元（
      16,000-13,500=2,500） ，應抵7 月份之租金，是被上訴
      人7 月份未給付之租金為5,150 元（7,650 －2,500） ，
      應自上訴人應返還之押租金中扣抵。
    (三)綜上所述，上訴人應返還押租金29,500元，惟被上訴人積
      欠租金及應繳納之水、電費共6,474 元（300+1,024+5,15
      0） ，應中上開應返還之押租金中抵扣，是上訴人應返還
      之押租金為23,026元（29,500-6,474）。
五、按當事人主張有利於己之事實者，就其事實有舉證責任，民
    事訴訟法第277 條前段定有明文。又因故意或過失，不法侵
    害他人權利者，負損害賠償責任。民法第184 條第1 項前段
    亦定有明文。本件附帶上訴人主張：上訴人以逼迫簽立保證
    書、寄存證信函、向法院起訴請求遷讓房屋、及告知如不立
    即遷讓房屋押租金則不返還等不法方法，使附帶上訴人在非
    完全自由意思下合意終止租約，致附帶上訴人因無法繼續營
    業，使所投入之設備費用共計80,385元均無法使用，此該被
    上訴人所受之損害與上訴人之行為間有相當因果關係，故上
    訴人即應負損害賠償責任之情，然為上訴人所否認。經查：
    (一)附帶上訴人並未舉證證明上訴人有脅迫簽立保證書之情，
      是伊此部分之主張已不足採信。況附帶上訴人亦未簽立保
      證書，附帶上訴人自無受損害可言。
    (二)上訴人寄存證信函僅通知附帶上訴人繳納7 月租金，此觀
      諸附帶上訴人於原審提出之存證信函自明，是上訴人寄發
      存證信函應無不法情事。
    (三)向法院提起訴訟，係人民解決私法糾紛之合法途徑，是上
      訴人縱有向本院提起遷讓房屋之訴，亦無不法。
    (四)按租賃契約終止、屆期或解約後，承租人無積欠租金及已
      回復原狀將租賃物返還出租人時，出租人應返還押租金，
      出租人若未返還，僅係租賃契約之違反，承租人可依租賃
      契約約定請求返還，尚與首揭侵權行為「不法侵害」之要
      件有間。是本件縱令上訴人有告知附帶上訴人如不「立即
      」遷讓房屋，押租金則不返還等語，且於附帶上訴人返還
      租賃物後仍未返還，然依前所述，僅生違反契約之責任，
      尚不符合侵權行為之「不法」要件。
    綜上，附帶上訴人主張之上訴人上開行為均非不法，自與首
    揭侵權行為構成要件有間，上訴人自不負侵權行為損害賠償
    之責任，是附帶上訴人之附帶上訴應無理由。
六、綜上所述，被上訴人依租賃契約法律關係，請求判決上訴人
    應給付23,273元為有理由，應予准許。被上訴人逾此部分之
    請求則屬無據，應予駁回。原審就前開應予准許部分，所為
    上訴人敗訴之判決，並無不合，上訴意旨指摘原判決就超過
    16,853元部分不當，求予廢棄改判，為無理由，應予駁回。
    至於不應准許部分，原審所為上訴人敗訴之判決，尚有未洽
    ，上訴意旨指摘原判決此部分不當，求予廢棄改判，為有理
    由，應予廢棄，並判決如主文第2 項。
七、另附帶上訴人主張依侵權行為法律關係，請求判決上訴人應
    再給付80,385元，為無理由，應予駁回。
八、據上論結，本件上訴為一部有理由，一部無理由，附帶上訴
    為無理由，爰依民事訴訟法第436 條之1 第3 項、第449 條
    第1 項、第450 條、第79條、第78條，判決如主文。
中    華    民    國    97    年     9    月    23    日
                民事第一庭審判長法  官  郭琇玲
                                法  官  潘進柳
                                法  官  吳爭奇
上列正本證明與原本無異。
不得上訴。
中    華    民    國    97    年     9    月    24    日
                                書記官  梁麗雲


司法院資訊處製作；財團法人民間司法改革基金會備份。
